臺灣雲林地方法院民事判決
111年度六簡字第123號
原      告  幸坤騰  
被      告  元大國際資產管理股份有限公司

法定代理人  宋耀明  
訴訟代理人  孫聖淇  
            楊富傑  
上列當事人間債務人異議之訴事件，於民國111 年5 月23日言詞
辯論終結，本院判決如下︰
    主  文
本院111 年度司執字第7507號清償債務強制執行事件，就超過「
新臺幣120,207 元，及自民國106 年3 月3日起至清償日止，依
年利率百分之15計算之利息，並自民國87年5 月22日起至清償日
止，按月息千分之五計算之違約金」部分之強制執行程序應予撤
銷。
原告其餘之訴駁回。
訴訟費用由原告負擔。
    事  實  及  理  由
壹、程序事項
　　按所謂專屬管轄，係指法律規定某類事件專屬一定法院管轄
    之謂。凡法律規定某類事件僅得由一定法院管轄者，縱未以
    法文明定「專屬管轄」字樣，仍不失其專屬管轄之性質。又
    執行名義成立後，如有消滅或妨礙債權人請求之事由發生，
    債務人得於強制執行程序終結前，向執行法院對債權人提起
    異議之訴，強制執行法第14條第1 項前段定有明文。是以提
    起債務人異議之訴，應向執行法院為之，顯已由該法明定此
    類事件應由執行法院管轄，性質上自屬專屬管轄（最高法院
    98年度台抗字第38號裁定要旨參照）。查本件原告提起債務
    人異議之訴請求撤銷本院111 年度司執字第7507號清償債務
    事件（下稱系爭執行事件）之強制執行程序，而該案執行法
    院為本院，業經本院調取系爭執行事件卷宗核閱屬實，是依
    前揭規定及說明，本院就本件訴訟自有管轄權，先予敘明。
貳、實體事項
一、原告起訴主張：緣被告受讓渣打國際商業銀行股份有限公司
    （下稱渣打銀行）對原告之債權，惟該債權業因時效完成而
    消滅，爰依法提起本件訴訟等語。並聲明：㈠系爭執行事件
    之強制執行程序應予撤銷。㈡訴訟費用由被告負擔。
二、被告答辯則以：按民法第125 條、第126 條、第128 條前項
    、第129 條第1 項第3 款、第2 項第1 款、第5 款、第144 
    條第1 項等規定，並參諸最高法院98年度台上字第911 號、
    104 年度台上字第79號、104 年度台上字第2248號等判決意
    旨，本件原債權人渣打銀行業已將其對債務人等之原始貸放
    金額之貸款下全部尚未清償之本金及利息債權之一切權利、
    名義、利益、義務及責任（包括但不限於答辯狀附件之 執
    行名義）轉讓予被告，並依法刊登於報紙公告，是本案債權
    已合法移轉，對主債務人及其保證人等立即發生效力，被告
    自得以債權人之地位行使權利。又本件原告向原債權人渣打
    銀行（原名英商渣打銀行股份有限公司）申請信用卡，於民
    國（下同）87年間未依約還款，原債權人於同年向鈞院聲請
    支付命令，並以87年度促字第6381號支付命令確定在案，並
    於88年6 月28日換發為87年度執字第5084號債權憑證，後續
    執行紀錄如答辯狀附表所示：㈠本金及違約金部分：至88年6
     月28日換發債權憑證後，仍於93年1 月30日、101 年11月2
    4日、102 年3 月21日、105 年3 月24日皆有聲請強制執行
    ，故本金及違約金部分皆未罹於15年時效。㈡利息部分：被
    告持前開債權憑證於111 年3 月3日聲請強制執行，經鈞院
    以系爭執行事件受理在案，故回推5 年即為96年3 月4 日起
    之利息時效尚未消滅，被告業已具狀向鈞院民事執行處聲請
    更正請求金額為「新臺幣（下同）12萬0,207 元，及自96年
    3 月4 日起至104 年8 月31日止，依原約定年利率20% 計算
    之利息，自104 年9 月1 日起至清償日止，依年利率15% 計
    算之利息，並自87年5 月22日起至清償日止，按月息千分之
    5 計算之違約金」（下稱系爭債權）等語，資為抗辯。並聲
    明：㈠原告之訴駁回。㈡訴訟費用由原告負擔。
三、本院之判斷：
㈠、查原債權人即渣打銀行前向本院聲請核發支付命令，經本院
    以87年度促字第6381號支付命令原告應給付14萬5,111 元及
    自87年5 月22日起至清償日止，按年息20%計算之利息及按
    月依千分之5 計算之違約金，並賠償督促程序費用103 元而
    確定在案，復經渣打銀行聲請強制執行後仍未受償，本院於
    88年6 月28日換發87年度執字第5084號債權憑證，渣打銀行
    再於91年、98年間聲請強制執行仍未受償後，於100 年6 月
    27日將上開債權讓與本件被告，嗣經被告以上開債權憑證為
    執行名義，陸續於101 年11月12日、105年3 月17日聲請對
    原告之財產強制執行，仍未全部受償，被告再於111 年3 月
    2 日執本院債權憑證為執行名義，聲請對原告之財產強制執
    行，執行金額為「12萬0,207 元，及自96年3 月4 日起至10
    4 年8 月31日止，依原約定年利率20% 計算之利息，自104 
    年9 月1 日起至清償日止，依年利率15% 計算之利息，並自
    87年5 月22日起至清償日止，按月息千分之5 計算之違約金
    」（即系爭債權），案經本院民事執行處以系爭執行事件受
    理中，執行程序迄未終結等情，此有被告所提出與前述相符
    之債權憑證、繼續執行紀錄表、債權讓與證明書、100 年6 
    月27日台灣新生報內頁之債權讓與公告、111 年4 月29日民
    事更正狀等件影本為證（見本院卷第19頁至第26頁），且經
    本院依職權調取系爭執行事件卷宗核閱無訛，應可認定上述
    事實為真正。至於被告於答辯狀固記載於111 年3 月3日聲
    請強制執行等語，然被告係於111 年3 月2日執本院債權憑
    證為執行名義，聲請對原告之財產強制執行，有強制執行聲
    請狀之收文戳章在卷可稽，附此敘明。
㈡、按執行名義成立後，如有消滅或妨礙債權人請求之事由發生
    ，債務人得於強制執行程序終結前，向執行法院對債權人提
    起異議之訴。如以裁判為執行名義時，其為異議原因之事實
    發生在前訴訟言詞辯論終結後者，亦得主張之，強制執行法
    第14條第1 項定有明文。本件原告主張系爭債權已因時效完
    成而消滅，惟為被告所否認，並以上揭情詞置辯。經查：
１、按請求權，因15年間不行使而消滅。但法律所定期間較短者
    ，依其規定；利息、紅利、租金、贍養費、退職金及其他1 
    年或不及1 年之定期給付債權，其各期給付請求權，因5年
    間不行使而消滅；消滅時效，因起訴而中斷；依督促程序，
    聲請發支付命令、開始執行行為或聲請強制執行，與起訴有
    同一效力；時效中斷者，自中斷之事由終止時，重行起算。
    因起訴而中斷之時效，自受確定判決，或因其他方法訴訟終
    結時，重行起算，民法第125條、第126 條、第129 條第1 
    項第3 款、第2 項第1 款、第5 款、第137 條第1 項、第2 
    項分別定有明文。又，違約金之約定，為賠償給付遲延所生
    之損害，於債務人給付遲延時，債權人始得請求，既非定期
    給付之債務，與民法第126 條所規定之性質不同，其時效為
    15年而非5 年（最高法院98年度台上字第911 號判決意旨參
    照）。而查，系爭債權為87年間發生之信用卡債權，復經原
    債權人渣打銀行聲請本院核發87年度促字第6381號支付命令
    而告確定乙情，已如前述，則依上開規定及說明，系爭債權
    所示本金及違約金部分，應自上開支付命令確定後起算15年
    時效期間。又，系爭債權迭經原債權人渣打銀行與受讓債權
    人即本件被告陸續於91年、98年、101 年11月24日、105 年
    3 月24日、111 年3 月2 日對原告之財產聲請強制執行等情
    ，業已認定如前述。則系爭債權之本金（及違約金）請求權
    嗣因上開歷次聲請強制執行而生中斷效力，並於執行法院核
    發債權憑證後重行起算15年，故被告於111 年3 月2 日執本
    院債權憑證聲請對原告之財產強制執行時，系爭債權之本金
    （及違約金）請求權並未罹於15年之時效期間，應屬明確。
    因此，被告辯稱系爭債權本金（及違約金）請求權尚未罹於
    時效等語，應屬可採。
２、次按時效完成後，債務人得拒絕給付，民法第144 條第1 項
    規定甚明。又按請求權之消滅時效完成後，依民法第144 條
    第1 項規定，債務人得拒絕給付，固係採抗辯權發生主義，
    惟如債務人行使此項抗辯權，表示拒絕給付，債權人之請求
    權利因而確定的歸於消滅，債務人即無給付之義務。查本件
    系爭債權所示之本金（及違約金）請求權，固未罹於15年之
    消滅時效，業已認定如前述；惟本件被告前於111 年3 月2
    日聲請對原告財產為強制執行，現由本院民事執行處以系爭
    執行事件受理中，而被告就系爭債權聲請強制執行之利息範
    圍為「自96年3 月4 日起至104 年8 月31日止，依原約定年
    利率20% 計算之利息，自104 年9 月1 日起至清償日止，依
    年利率15% 計算之利息」，則依前開規定及說明，上述利息
    範圍，其中自96年3 月4 日起至106 年3 月2 日之利息請求
    權部分，已罹於5 年時效，且原告已行使抗辯權，拒絕給付
    ，應可認定被告對原告就系爭債權之上開利息請求權已罹於
    時效而消滅。準此，原告就系爭債權所示「自96年3 月4 日
    起至104 年8 月31日止，依原約定利率20%計算之利息，及
    自104 年9 月1 日起至106 年3 月2 日止，依年利率15%計
    算之利息」部分之利息請求權已因罹於時效而消滅為由，請
    求撤銷上開利息之強制執行程序，自屬有據，應予准許。
四、綜上所述，原告提起債務人異議之訴，請求撤銷系爭執行事
    件就超過「120,207 元，及自106 年3 月3日起至清償日止
    ，按年利率15%計算之利息，並自87年5 月22日起至清償日
    止，按月息千分之5 計算之違約金」部分之強制執行程序，
    為有理由，應予准許；逾此部分之請求，則屬無據，應予駁
    回。
五、本件事證已臻明確，兩造其餘主張、陳述及所提證據，核與
    判決結果不生影響，爰不另論述，併此敘明。
六、訴訟費用負擔之依據：民事訴訟法第79條。
中    華    民    國    111   年     6    月    6     日
                  斗六簡易庭      法  官  温文昌
以上正本係照原本作成。
如不服本判決，應於送達後20日內向本院提出上訴狀並表明上訴
理由，如於本判決宣示後送達前提起上訴者，應於判決送達後20
日內補提上訴理由書（須按他造人數附繕本）。
中　　華　　民　　國　　111 　年　　6 　　月　　7 　　日
                                  書記官  林雅菁